臺灣高等法院民事裁定　　　　　　　　 96年度再易字第146號
聲　請　人　丙○○
即再審原告
　　　　　　甲○○
　　　　　　乙○○
上列當事人與相對人台北市政府等人間確認土地所有權存在事件
，再審聲請人對於中華民國96年8月13日本院96年度再易字第90
號裁定聲請再審，本院裁定如下：
    主  文
再審之訴及再審聲請均駁回。
再審之訴及再審聲請訴訟費用由聲請人負擔。
    理  由
一、聲請再審意旨略以：座落台北縣林口鄉○○段第70地號土地
    、同鄉○○段第385地號土地（下稱系爭70地號土地、系爭
    385 地號土地），雖經相對人台北市政府、台北縣政府登記
    所有權應有部分各為408/1,000,000，然其中1/2應登記為聲
    請人共有，聲請人為此訴請確認土地所有權存在，前經臺灣
    板橋地方法院以92年度訴字第179號判決駁回聲請人之訴，
    聲請人上訴後，民國（下同）95年2月17日本院93年度上易
    字第701號判決聲請人敗訴確定。聲請人提起再審之訴，同
    年11月17日本院95年度再易字第41號判決駁回聲請人再審之
    訴；聲請人復提起再審之訴，96年3月6日本院96年度再易字
    第1號裁定再審之訴不合法；聲請人嗣對之聲請再審，96年5
    月22日本院96年度再易字第60號裁定駁回聲請確定；聲請人
    對該裁定聲請再審，96年8月13日本院96年度再易字第90 號
    確定裁定仍駁回其聲請。然本院96年度再易字第90號確定裁
    定違背民事訴訟法第222條、最高法院60年台抗字第688號、
    61年台再字第137號、70年台再字第35號判例意旨及69年度
    第3次民事庭會議決議意旨，且違反憲法第15條、第16條、
    第80條規定，其適用法規顯有錯誤。爰於法定不變期間依據
    民事訴訟法第496條第1項第1款、第507條聲請再審及提起再
    審之訴，並聲明：(一)原確定判決、原再審確定判決及歷次再
    審裁定均廢棄。(二)確認相對人臺北市政府名下系爭70地號土
    地所有權應有部分408/1,000,000，聲請人有1/2所有權存在
    。(三)確認相對人台北縣政府名下系爭385地號土地號土地所
    有權應有部分408/1,000,000，聲請人有1/2所有權存在。(四)
    相對人應各給付聲請人新臺幣（下同）5萬700元，並均自起
    訴狀繕本送達翌日起至返還土地之日止，按月給付聲請人
    845元。(五)歷審訴訟費用由相對人負擔。
二、按確定終局判決適用法規顯有錯誤者，當事人得提起再審之
    訴，再審之訴應於30日之不變期間內提起，法院認再審之訴
    無再審理由而以判決駁回後，不得以同一事由對於原確定判
    決或駁回再審之訴之確定判決，更行提起再審之訴，民事訴
    訟法第496條第1項第1款、第500條第1項、第498條之1分別
    定有明文；裁定已經確定而有第496條第1項或第497條之情
    形者，得準用再審訴訟程序聲請再審，同法第507條亦定有
    明文。次按當事人以有民事訴訟法496條第1項第1款適用法
    規顯有錯誤提起再審之訴或聲請再審，應認此項理由於裁判
    送達時當事人即可知悉，故計算是否逾30日之不變期間，應
    自裁判確定時起算，無同法第500條第2項但書再審理由知悉
    在後之適用（最高法院69年度第3次民事庭會議決定(二)參照
    ），再者，必有再審理由且依同法第501條第1項第4款表明
    者，始得聲請再審，否則，其聲請再審為不合法。所謂表明
    再審理由，必須指明確定判決有如何合於法定再審事由之具
    體情事始為相當，倘僅泛言有何條款之再審事由，而無具體
    情事者，仍難謂已合法表明再審事由。既未合法表明再審事
    由，即為無再審之事由，性質上無庸命其補正（最高法院60
    年台抗字第688號、61年台再字第137號、70年台再字第35號
    判例意旨參照）。又按所謂適用法規顯有錯誤者，不包括漏
    未斟酌證據及認定事實錯誤之情形在內（最高法院63年台上
    字第880號判例意旨參照）。
三、經查，聲請人固主張本院96年度再易字第90、60、1號確定
    裁定適用法規顯有錯誤云云。惟查，聲請意旨純係爭執上揭
    確定裁定所認定事實有無錯誤，上開確定裁定適用法規既無
    錯誤，並無違反民事訴訟法第222條、最高法院60年台抗字
    第688號、61年台再字第137號、70年台再字第35號判例意旨
    及69年度第3次民事庭會議決議意旨；聲請人又主張前揭裁
    定違反憲法第15條、第16條、第80條規定云云，究其內容仍
    係不服確定裁定所認定之事實，並非上述裁定有何具體違反
    前揭憲法規定情事，即與民事訴訟法第496條第1項第1款適
    用法規顯有錯誤之再審事由不合，是以聲請人此部分聲請再
    審為無理由，應予駁回。再者，聲請人同時對本院93年度上
    易字第701號確定判決、95年度再易字第41號判決提起再審
    之訴；然前開確定判決分別於95年2月24日、同年11月29日
    送達於聲請人，此經調卷查明，揆諸上揭說明，30日再審不
    變期間應於判決送達後起算，然聲請人於96年9月19日始提
    起本件再審之訴，已逾30日不變期間，且係以同一理由更行
    提起再審之訴，與民事訴訟法第500條第1項、第498條之1規
    定不合，其再審之訴顯不合法，仍應併予駁回。爰裁定如主
    文。
中　　華　　民　　國　　96　　年　　12　　月　　13  　日
                    民事第十三庭
                        審判長法　官  黃嘉烈
　　　　　　　　　　　        法　官　許文章
　　　　　　　　　　　        法　官　吳燁山
正本係照原本作成。
不得抗告。
中　　華　　民　　國　　96　　年　　12　　月　　13  　日
　　　　　　　　　　　　　　　書記官  于  誠
